【裁判字號】    90,上更(一),510
【裁判日期】    900912
【裁判案由】    偽造文書等
【裁判全文】
臺灣高等法院刑事判決                          九十年度上更(一)字第五一號
    上  訴  人  臺灣臺北地方法院檢察署檢察官
    上  訴  人
    即  被  告  丙○○
    選任辯護人  王嘉寧律師
    被      告  乙○○
右上訴人，因被告偽造文書等案件，不服臺灣臺北地方法院八十六年度訴字第九七八
號，中華民國八十七年十月五日第一審判決（起訴案號：臺灣臺北地方法院檢察署八
十五年度偵字第二六七八四號）提起上訴，經本院判決後，由最高法院發回更審，本
院判決如左：
    主  文
原判決撤銷。
乙○○共同連續行使偽造私文書，足以生損害於他人，處有期徒刑貳年，如附表所示
之物均沒收。
丙○○共同連續行使偽造私文書，足以生損害於他人，處有期徒刑壹年肆月，如附表
所示之物均沒收。
    事  實
一、丙○○係德理企業有限公司（以下簡稱德理公司）及雙獅電器有限公司（以下簡
    稱雙獅公司）負責人，乙○○於八十五年九月六日離職前係甲○○○其股份有限
    公司（以下簡稱甲○○○其公司）在台經銷商台灣泰一電器公司（以下簡稱泰一
    公司）和平店之營業員。二人基於共同意圖為自己不法所有之概括犯意聯絡，丙○○明知其公司並未依照保管單上所載出貨予甲○○○其公司之經銷商泰一公司
    ，竟自八十一年五月間起，連續由丙○○出具不實之德理、雙獅公司保管單（即
    出貨單），交由泰一公司和平店職員乙○○，並由乙○○分別以下列方式偽造保
    管單：
    (一)以其本人名義簽收並盜用「台灣泰一電氣股份有限公司驗收章」分別蓋用於五
    張保管單上各一枚，而偽造私文書共五張（含八十一年間共新台幣三十二萬八千
    三百三十元之四張已遺失之保管單）；(二)以其本人名義簽收並盜用「甲○○○其
    （股）公司台北分公司驗收章」分別蓋用於三張保管單上各一枚，而偽造私文書
    共三張；(三)以其本人名義簽收並委由不知情之刻印人員偽刻「甲○○○其（股）
    公司台北分公司和平店驗收章」分別蓋用於二十六張保管單上各一枚，而偽造私
    文書共二十六張；(四)偽造吳彥良署押十四枚及馬維志署押三枚，分別簽收於十七
    張保管單上，並委由不知情之刻印人員偽刻「甲○○○其（股）公司台北分公司
    忠孝店驗收章」分別蓋用於上開十七張保管單上，而偽造私文書共十七張；(五)盜
    用張俞鈞印章而蓋用於四張保管單上各一枚，並持前揭偽刻「甲○○○其（股）
    公司台北分公司和平店驗收章」分別蓋用於上開四張保管單上，而偽造私文書共
    四張。計丙○○與乙○○以上開方式連續偽造私文書共五十五張，並均分別足生
    損害於泰一公司及甲○○○其公司。又丙○○與乙○○等二人，連續將上開所偽
    造之私文書持以向泰一公司及甲○○○其公司行使，以證明確將保管單上所載貨
    品交付該二家公司之方式，分別向泰一公司及甲○○○其公司詐領款項，使泰一
    公司及甲○○○其公司均陷於錯誤而分別交付貨款，迄八十四年五月十八日止，
    泰一公司共支付新台幣五十七萬八千三百三十五元、甲○○○其公司共支付新台
    幣七百八十三萬一千九百零七元（含被告乙○○僅偽以自己名義簽收保管單一張
    ，而未蓋用公司任何驗收章，並持向甲○○○其公司詐得款項四十八萬一千五百
    五十一元部分）予丙○○收受，丙○○於領得款項後，再分別交付乙○○朋分花
    用，計乙○○分得六百三十三萬五千二百七十六元，丙○○分得二百零七萬四千
    九百六十六元，嗣於八十五年十月間經泰一公司盤點貨物與出貨單之數額不符，
    始發現上情。
二、案經被害人大異其公司代表人結城義治訴請臺灣臺北地方法院檢察署檢察官偵查
    起訴
    理  由
一、右揭事實，業據被告乙○○先後於偵查、原審及本院前審程序中供承不諱，而被
    告丙○○亦於本院前審調查中坦承上開犯行，核與告訴人代理人許俊仁律師指訴
    情節相符，並有證人丁○○、張俞鈞之供述可證。又被告乙○○於原審中供稱：
    德理、雙獅公司所出具之保管單產品品名為「普騰除濕機、東元冷氣機及調理配
    件」均為虛報，經核告訴人所提出之保管單，上面百分之百都是其虛報偽造的（
    見原審八十六年八月十一日訊問筆錄第九五頁），並有保管單影本五十二紙（含
    未偽造公司驗收章部分之保管單乙紙）在卷可稽。再被告乙○○另於原審中供承
    ：八十一年五月間就開始由被告丙○○出具不實之保管單、由伊簽自己之名字簽
    收。當時係為了支付其他廠商貨款，因其將其他廠商所開立之發票遺失。當時被
    告丙○○都會抽取一部分的錢．．．其等以此法使大異其公司陷於錯誤支付八百
    多萬元。．．八十一年五月至八十二年十二月間其與被告丙○○共同由被告丙○○出具保管單，其盜用公司印章蓋用於保管單上共四張，被告丙○○向大異其公
    司領得貨款時就會匯入其帳戶，八十一年間共四筆，分別匯入九萬七千六百五十
    元、六萬元、六萬一千四百二十元、十萬九千二百六十元等語明確（見原審八十
    六年五月八日訊問筆錄），足認被告丙○○確有參與本件犯行。又二人應係因於
    八十一年五月間即以同樣手法偽造不實之保管單，惟因均未遭發現，嗣竟食髓知
    味，乃萌生以同樣手法共同詐取款項之意圖，被告等確有犯罪動機，昭然可揭。
    再核被告丙○○曾多次匯款至被告乙○○帳戶，並交付被告乙○○支票共十紙之
    事實，而被告乙○○亦供稱該等款項係被告丙○○與其向泰一公司及甲○○○其
    公司詐領款項朋分所得，此有美國運通銀行台北分行美運發通營運字第九七四一
    八號函及彰化商業銀行帳號二八二四八─五○○活期儲蓄存款存摺影本在卷可參
    （見原審卷第一三一頁及偵查卷第五二至第五五頁），均核與被告丙○○於本院
    前審中之供稱大致相符，足見被告二人之自白，核與事實相符，應可採信，被告
    丙○○於偵查中辯稱：伊確有出貨予泰一公司，及於原審及本院中反辯稱：伊係
    依據被告乙○○之指示，為幫助泰一公司作帳或先墊借款項給泰一公司，而先交
    付現金或支票，嗣後再出具不實保管單，領回該款，毫無獲利云云等語，顯均係
    卸責之詞，應不足採，被告二人右揭罪證明確，犯行均堪認定。
二、核被告二人所為，均係犯刑法第二百十六條、第二百十條之行使偽造私文書罪、
    第三百三十九條第一項之詐欺罪。被告乙○○委由不知情之刻印人員偽造甲○○○其（股）公司台北分公司和平店驗收章及甲○○○其（股）公司台北分公司忠
    孝店驗收章，蓋用於被告丙○○所出具之不實保管單上，及於前開不實保管單上
    偽造吳彥良署押十四枚、偽造馬維志署押三枚、盜用張俞鈞印章蓋用於保管單四
    枚，該保管單依習慣即表示已收到保管單上貨品之證明，與一般收據性質相同，
    為刑法第二百二十條之文書，其偽造印章，蓋用偽印文，盜用印章，偽造署押於
    保管單上，係屬偽造私文書行為之一部，不另構成偽造印章、印文、盜用印章、
    偽造署押之罪，另偽造私文書之行為為行使偽造私文書之高度行為所吸收，亦不
    另論罪。被告乙○○於被告丙○○所出具不實之德理、雙獅公司保管單上偽造前
    開證明收受之文書，其所為尚非將不實事項登載於其業務上作成之文書，尚不構
    成刑法第二百十五條之罪，故公訴人認被告尚犯有刑法第二百十五條之罪，容有
    未洽，因公訴人認此部分與前揭有罪部分有方法結果之牽連犯關係，故此部分爰
    不另為無罪之諭知。被告二人間有犯意聯絡及行為分擔，均為共同正犯。其二人
    委由不知情之刻印人員偽造「甲○○○其（股）公司台北分公司和平店驗收章」
    及「甲○○○其（股）公司台北分公司忠孝店驗收章」，均為間接正犯。被告二
    人先後多次所犯二罪犯行，時間緊密，犯意概括，所犯構成要件各相同，均為連
    續犯，應依刑法第五十六條規定，各以一罪論，併均依法加重其刑。又其二人所
    犯二罪之間，有方法結果之牽連關係，依刑法第五十五條之規定，應從較重之行
    使偽造私文書罪處斷。
三、原審分別據以論科，固非無見，惟查：(一)原判決對於被告乙○○盜用「台灣泰一
    電氣股份有限公司驗收章」蓋用於保管單上五枚，而偽造私文書共五張部分未於
    事實欄記載認定；另對於盜用「甲○○○其（股）公司台北分公司驗收章」蓋用
    於保管單上僅三枚，而偽造私文書共三張，原審誤為盜用該印章蓋用於保管單上
    共二六枚而偽造私文書共二六張；又偽刻「甲○○○其（股）公司台北分公司和
    平店驗收章」蓋用於保管單上共二六枚而偽造私文書共二六張，誤為偽刻該印章
    蓋用於保管單上共九枚，而偽造私文書共九張；再被告二人朋分款項，被告乙○○遠較被告丙○○為多，詳如事實欄所載，而原判決對被告丙○○量刑反較被告
    乙○○為重，亦有失衡平，均有未洽。(二)按泰一公司為甲○○○其公司在台之經
    銷商，有「甲○○○其股份有限公司會員加盟合約書」在卷足稽（見八十五年度
    偵字第二六七八四號偵查卷第六七至第七四頁），再參以二家公司有分別之公司
    執照及營利事業登記證，而其公司名稱及公司負責人亦均屬不同等情，足認泰一
    公司與甲○○○其公司應具有不同之法人格，原判決認被告等所偽造之文書均係
    持以向甲○○○其公司行使，並詐得該公司所交付之款項，其所為認定亦有違誤
    。(三)原判決認被告等以盜蓋或偽刻公司驗收章之方式所偽造之保管單共計有五十
    六張，惟經本院詳查，其中一張保管單上僅蓋有被告乙○○個人之印章，並未盜
    蓋有任何公司之驗收章（見本院前審卷第七十頁），被告既未冒用他人名義製作
    文書，即不應認被告等對該張保管單亦涉有偽造文書之罪嫌，原審未予詳查，亦
    難認妥適。檢察官上訴意旨以被告二人量刑過輕及被告丙○○最初上訴意旨矢口
    否認犯罪，分別指摘原判決不當，雖均無理由，但檢察官上訴意旨以被告乙○○
    迄未賠償分文，未使被告乙○○受有教訓，知所警惕，不能謂無再犯之虞指摘原
    判決對該被告宣告緩刑部分不當則為有理由，原判決既有上述可議之處，自應由
    本院將原判決予以撤銷改判，爰審酌被告二人之品行、犯罪動機、目的、手段、
    所生之危害，犯後被告乙○○一直坦承犯行，主動配合告訴人將帳款查明，而被
    告丙○○則於本院前審中坦承犯行等一切情狀，分別量處如主文第二、三項所示
    之刑，以資懲儆。被告二人偽造之「甲○○○其（股）公司台北分公司和平店驗
    收章」及「甲○○○其（股）公司台北分公司忠孝店驗收章」各一枚、偽造之「
    甲○○○其（股）公司台北分公司和平店驗收章」印文三十枚、偽造之「甲○○○其（股）公司台北分公司忠孝店驗收章」印文十七枚、偽造之「吳彥良」署押
    十四枚、偽造之「馬維志」署押三枚（詳如附表），均依刑法第二百十九條之規
    定，併予宣告沒收。
四、被告乙○○於審理期日經合法傳喚，無正當理由不到庭，爰不待其陳述逕行判決
    。
據上論斷，應依刑事訴訟法第三百六十九條第一項前段、第三百六十四條、第二百九
十九條第一項前段、第三百七十一條，刑法第二十八條、第五十六條、第二百二十條
、第二百十六條、第二百十條、第三百三十九條第一項、第五十五條、第二百十九條
，罰金罰鍰提高標準條例第一條前段，判決如主文。
本案經檢察官沈世箴到庭執行職務。
中    華    民      國    九十    年        九        月       十二     日
                          台灣高等法院刑事第二十一庭
                                審判長法  官  葉  騰  瑞
                                      法  官  江  國  華
                                      法  官  莊  明  彰
右正本證明與原本無異。
如不服本判決應於收受送達後十日內向本院提出上訴書狀，其未敘述上訴之理由者並
得於提起上訴後十日內向本院補提理由書（均須按他造當事人之人數附繕本）。
                                      書記官  廖  嫣  雯
中    華    民      國    九十    年        九        月       十三     日
附錄：本判決論罪科刑法條全文
刑法第二百十條
偽造、變造私文書，足以生損害於公眾或他人者，處五年以下有期徒刑。
刑法第三百三十九條
意圖為自己或第三人不法之所有，以詐術使人將本人或第三人之物交付者，處五年以
下有期徒刑、拘役或科或併科一千元以下罰金。
以前項方法得財產上不法之利益或使第三人得之者亦同。
前二項之未遂犯罰之。
附表：
被告等所偽造之印章、印文或署押各如下：
  「甲○○○其（股）公司台北分公司和平店驗收章」印章壹枚
  「甲○○○其（股）公司台北分公司忠孝店驗收章」印章壹枚、
  「甲○○○其（股）公司台北分公司和平店驗收章」印文參拾枚
  「甲○○○其（股）公司台北分公司忠孝店驗收章」印文拾柒枚
  「吳彥良」署押拾肆枚
  「馬維志」署押參枚


司法院資訊處製作；財團法人民間司法改革基金會備份。
